【裁判字號】    87,重上,177
【裁判日期】    901029
【裁判案由】    損害賠償
【裁判全文】
台灣高等法院民事判決  八十七年度重上字第一七七號
    上  訴  人  永恒機電工業股份有限公司
    法定代理人  黃林淑貞
                黃麗齡
    被  上訴人  融運有限公司
    法定代理人  甲○○
右當事人間請求損害賠償事件，上訴人對於中華民國八十七年二月二十七日台灣台北
地方法院八十六年度重訴字第四七四號第一審判決提起上訴，本院判決如左：
    主      文
上訴駁回。
第二審訴訟費用由上訴人負擔。
    事      實
甲、上訴人方面：
一、聲明：
  (一)原判決廢棄。
  (二)被上訴人應將如原審卷照片二所示型號ＵＣＨＩＤＡ、ＨＹＤＲＯＭＡＴＩＫ、
    ＭＯＤＥＬ：Ａ７Ｖ２５０ＬＶ、５１ＢＢ、Ｆ００—、Ｎｏ：000000
    00、00000000油壓馬達組二個及底座一個、照片三所示之舊品（馬
    力之主油壓油槽及油壓幫浦用法蘭管各乙組）、照片四所示充油閥組乙組、照片
    五、六所示油壓缸二個、照片十二所示ＯＩＬＧＥＡＲ牌油路板迴路組乙組返還
    上訴人。
  (三)被上訴人應將如原審卷照片七所示油路板迴路組乙組，照片八、九所示油壓馬達
    及配件、照片十所示ＯＩＬＧＥＡＲ、ＴＯＷＥＲ、ＳＩＥＲＩＡＬ、Ｎｏ：９
    ４３９５０、ＴＹＰＥ、00000000、００—ＥＮＧＬＡＮＤ、0000
    00000充油閥組乙組、照片十一所示油壓缸二個及照片三所示一五０馬力之
    主油壓槽及油壓幫浦用法蘭管各乙組（新品），照片一所示德國ＲＯＢＥＲＴＳ
    ＯＮ公司製之ＨＹＬＡＳＴＩＣ５１１８９型油壓鍛造機之油壓缸主缸及油壓心
    乙組，裝置完成，並達到最高使用油壓壓力三五０㎏／c㎡ 時，加壓時間應在一
    秒以內，交付上訴人。
  (四)被上訴人應連帶給付上訴人新台幣（下同）三百四十五萬四千二百零七元及自起
    訴狀繕本送達翌日起至前開承攬物完成交付上訴人止，按年息百分之五計算之利
    息。
  (五)前三項上訴人願供擔保請准宣告假執行。
二、陳述：除與原判決記載相同者予以引用外，補稱：
（一）按第二審上訴狀，依民事訴訟法第四百四十一條第一項第三款規定，固應表明
      第一審判決應如何廢棄或變更之聲明，惟此項聲明未明白記載者，如依其對於
      第一審判決不符之本旨，及其在第一審所為應受判決事項之聲明，已可認其訴
      之聲明內容如何，自不得以其記載稍欠明確，即謂其上訴之程式有欠缺（最高
      法院三十年抗字第四一七號判例參照）。其未表明對於某部分不符者，應解為
      係對於第一審判決全部不服。上訴人於八十七年五月一日所提之上訴狀，雖漏
      列甲○○為被上訴人，惟上訴意旨已表明對於原審判決之認事用法尚難甘服，
      且上訴人於八十七年六月十六日提出之上訴理由狀已就上訴程式之欠缺為合法
      補正，應認上訴人已就被上訴人甲○○合法提起上訴。
（二）上訴人於原審即主張依履行契約，返還所有物及侵權行為與民法第二十八條之
      規定之法律關係為請求，而上訴人於本院所提第二項、第三項聲明僅在補充第
      一審聲明之完備，並無訴之變更或追加之情形，依民事訴訟法第四百六十三條
      準用第二百五十六條規定，屬不變更訴訟標的而補充或更正事實上或法律上陳
      述，不須被上訴人同意。
（三）被上訴人為專業機械檢修人員，上訴人於七十九年間亦曾委請被上訴人就系爭
      機器為重大修繕，故被上訴人對系爭機器之機械結構、使用狀況甚為了解。本
      件訂約前被上訴人曾親往上訴人公司察看，並於八十三年元月三十一日所提報
      價單上詳細記載各種修繕項目，其絕非基於上訴人之單方指述。且前開報價單
      第二頁中，被上訴人並保證修繕後之油壓機最高使用油壓壓力將提升為３５０
      ㎏／c㎡，瞬間加壓時間在一秒內等語，故被上訴人辯稱係因上訴人指述機器
      損壞狀況與實際損害不符，以致無法遵期交貨，顯係推託之詞。
（四）被上訴人並無能力獨力完成系爭機器之修繕，仍須轉包他公司承作，且系爭機
      器零件之維修複雜費時，依一般常理，不可能由承包商攜帶巨型機械、工具至
      上訴人公司維修，故原判決認定被上訴人於八十三年一月三十日估價時，係預
      定於上訴人公司整修系爭機器，嗣因上訴人之要求而合意變更修繕方法，而認
      定原承攬契約內容變更云云，與事實不符。
（五）上訴人於八十四年一月二十三日請被上訴人填具之「供應廠商調查評鑑表」，
      係為上訴人為辦理經濟部商品檢驗局ＩＳＯ９００２品保認證程序必須提出之
      表格，當時填具該表格之廠商多達數百家，不得僅以要求填具評鑑表一事，即
      認定上訴人對原定契約內容變更並無異議。
（六）按承攬人完成工作，依工作之性質，有須交付者有不須交付者，大凡工作之為
      有形的結果者，原則上承攬人於完成工作後，更須將完成物交付於定作人，且
      承攬人此項交付完成物之義務，與定作人給付報酬之義務，並非當然同時履行
      ，承攬人非得於定作人未為給付報酬前，遽行拒絕交付完成物，最高法院著有
      五十年度台上字第二七０五號判例可供參照。被上訴人為承攬人自有先為給付
      之義務，是依民法第二百六十四條第一項但書規定，被上訴人不得主張同時履
      行抗辯。
（七）台灣區機器同業公會八十九年一月二十五日鑑定報告第三項第二點指出，系爭
      機器主油壓缸加壓由零至 ３５０㎏／c㎡，其所需時間約二‧三０八秒。而依
      兩造所訂立之契約，被上訴人於報價單上備註欄載明「本公司保證修改後，油
      壓機主缸下降至工作物瞬間加壓至 ３５０㎏／c㎡時，加壓時間應在一秒以內
      ，以此為驗收標準」。則依照鑑定結果，被上訴人所承攬之工作物顯然有瑕疵
      ，依民法第四百九十四條規定，上訴人可主張減少報酬。又依台灣區機器同業
      公會八十八年五月五日鑑定報告亦指出合理之承攬費用（含主油壓缸拆裝整修
      及配件修護等）約三百萬至三百六十萬元間，被上訴人將價格提高至七百二十
      四萬元，顯然違背交易誠信。
（八）再依台灣區機器同業公會九十年五月二十八日鑑定報告指明系爭蓄壓器吐出十
      三公升油量後，再補充十三公升油量需三十秒，顯然未能達到一般熱鍛油壓機
      需於三至六秒內完成連續鍛壓之預期效果。即使考量蓄壓器副系統之設計，仍
      然無法達到「油壓機主缸下降至工作物瞬間加壓至 ３５０㎏／c㎡，加壓時間
      應在一秒內」之標準。且經過再行估算之結果，至少需二‧四一秒始能加壓至
      二五００噸，顯見被上訴人承攬之工作無法達到預定標準。
三、證據：除援用原審所提立證方法外，補提發票、付款簽收簿、現金借支單、發票
    影本為證，並聲請訊問證人蘇正富、侯協進。
乙、被上訴人方面：
一、聲明：
  (一)上訴人之上訴及假執行之聲請均駁回。
  (二)第一、二審訴訟費用由上訴人負擔。
  (三)如受不利判決，被上訴人願供擔保請准免為假執行。
二、陳述：除與原判決記載相同者予以引用外，補稱：
（一）上訴人於八十七年五月一日所提之上訴狀，並未將原審被告甲○○列為被上訴
      人，而該上訴狀中欠缺上訴聲明，並未表明請求廢棄全部第一審判決，故無從
      認定上訴人有意對甲○○個人提起上訴，是上訴人對於甲○○之訴，業已逾上
      訴期間而告確定，被上訴人不同意上訴人於對融運有限公司提起上訴後追加甲
      ○○為被上訴人。又上訴人於第一審起訴時，訴之聲明第一項乃單純請求交付
      油壓鍛造機機具零件（物之交付請求權），而本件上訴聲明第三項，則增加被
      上訴人應「裝置完成」（行為請求權）而後交付（物之交付請求權）系爭油壓
      鍛造機，顯係訴之變更或追加，被上訴人並不同意上訴人之變更或追加。再上
      訴人第四項聲明所載「被上訴人應另連帶給付上訴人三百四十五萬四千二百零
      七元及自起訴狀繕本送達翌日起至『前開承攬物完成交付上訴人』止，按年息
      百分之五計算之利息。」，與起訴時不同，應為訴之追加。
（二）所謂油壓機與油壓鍛造機為不同之機器，所謂二千五百噸油壓機修理明細之相
      關修護工廠報價單二份，實難作為油壓鍛造機修理價格之參考，且訴外人台新
      行屬於油封零件之廠商，並無修理油壓機或油壓鍛造機之能力，其所出具之報
      價單並無參考價值。又訴外人液控股份有限公司在不瞭解系爭機器拆卸困難度
      及當初損壞之狀況下，又未赴現場勘查，竟能憑照片估價，其報價單亦非可採
      。至台灣區機器同業公會八十九年一月二十五日鑑定報告既已明白表示無法實
      際鑑定，卻又認定主油壓缸加壓由零至 ３５０㎏／c㎡所需時間約２‧３０８
      秒，其鑑定結果實值懷疑，是本件台灣區機器同業公會鑑定報告，均非可採，
      自不得依此認為被上訴人之修繕達不到預定驗收標準。
（三）另台灣區機器同業公會九十年五月二十八日鑑定報告分析結論第2.１項下，即
      就其所述諸元所為判定認：「因此若滿足或超過上述條件，則（蓄壓器）可瞬
      間吐出一三‧一三公升油量，而主系統即可於一秒內加壓至２５００噸（即３
      ４５㎏／c㎡）。」 則上訴人原擬交付之機器，的確符合契約約定之一秒以內
      之瞬間加壓標準。至於同一鑑定報告分析說明2.５部分所述，係以不存在之假
      設性問題，或縱使事後存在，亦屬保固範圍而非屬給付不能之情形。
三、證據：除援用原審所提立證方法外，並聲請訊問證人李鴻賓。
丙、本院依上訴人之聲請，囑託台灣區機器工業同業公會鑑定系爭機器於承作如原審
    卷附照片七、八、九、十、十一、三、一等所示物品時，其成本價值及是否能達
    到最高使用油壓壓力三五０㎏／c㎡， 加壓時間在一秒內，及若無法使用前開機
    器，其一日之損害為若干。
    理      由
一、按第二審上訴狀，依民事訴訟法第四百四十一條第一項第一款規定，固應表明當
    事人及法定代理人，惟當事人提起上訴，雖未列他造為被上訴人，如其真意係對
    於他造提起上訴者，僅生上訴程式欠缺應命補正之問題（最高法院七十一年台抗
    字第三八八號裁定參照）。本件上訴人於八十七年五月一日所提上訴狀中已表明
    對原判決全部不服之意旨，雖漏列甲○○為被上訴人，原非不得補正，上訴人旋
    於同年六月十六日所提上訴理由狀中將甲○○並列為被上訴人，依前開說明，對
    甲○○之上訴於法尚無不合。又上訴人於原審起訴時係依履行契約、返還所有物
    及侵權行為與民法第二十八條之規定，請求被上訴人交付油壓鍛造機機具新舊零
    件。而本件上訴聲明則請求被上訴人返還油壓鍛造機零件舊品及將零件新品裝置
    完成系爭油壓鍛造機而後交付，應屬補充第一審聲明之完備，依民事訴訟法第四
    百六十三條準用第二百五十六條規定，屬不變更訴訟標的而補充或更正事實上或
    法律上陳述，非為訴之變更或追加，自毋庸得被上訴人同意。至上訴人於上訴聲
    明第四項請求「被上訴人應另連帶給付上訴人三百四十五萬四千二百零七元及自
    起訴狀繕本送達翌日起至前開承攬物完成交付上訴人止，按年息百分之五計算之
    利息」，與起訴時之聲明請求為「被上訴人連帶給付上訴人三百四十五萬四千二
    百零七元及自八十六年四月二十四日（起訴狀繕本送達之翌日起）至前開承攬物
    完成交付上訴人止，按年息百分之五計算之利息」，並無不同，無訴之變更或追
    加之情事，被上訴人辯稱應得其同意，伊不得同意，故訴之變更或追加為不合法
    云云，不無誤會，應先說明。
二、上訴人起訴主張：被上訴人甲○○以融運有限公司（下稱融運公司）名義，於八
    十三年元月間，在上訴人公司現場檢視油壓鍛造機後，聲稱可將上訴人所有系爭
    油壓鍛造機改造為最高使用油壓壓力為 ３５０㎏／c㎡瞬間加壓時間在一秒以內
    ，承修費用總共三百七十萬元，並開立融運公司八十三年元月三十一日報價單予
    上訴人，承諾於訂貨之日起一百五十天內裝機交貨，上訴人並依約交付機器及訂
    金一百一十萬元予被上訴人。詎被上訴人未依約進行修繕，嗣經上訴人催促，始
    前來載運其他機具零件，屆期仍未依約交付交修機器，經上訴人一再催索，迨至
    八十四年一月十六日，被上訴人片面將修繕改造費用提高為七百二十四萬九千元
    ，為上訴人所不同意，被上訴人甲○○竟委律師函稱如不給付，將沒收機具。被
    上訴人行為違背交易誠信又延遲交貨，致上訴人工廠無法生產運作，自八十三年
    七月三日至八十六年四月三日共二年九個月，受有營業損失為三百四十五萬四千
    二百零七元。為此依所有物返還請求權、兩造承攬契約，請求被上訴人將油壓鍛
    造機及更換下來之機具零件返還上訴人，及將符合預定效用之機器完成工作後交
    付；另依民法第二百三十一條之遲延法律關係、侵權行為法律關係，與民法第二
    十八條與公司法第二十三條規定，請求被上訴人連帶賠償上訴人三百四十五萬四
    千二百零七元之損害等語。
三、被上訴人則以：被上訴人甲○○於八十三年元月間親往上訴人公司檢視系爭機器
    損壞狀況，惟只能目視外表，乃依上訴人描述之損壞狀況，開立總價三百七十萬
    元之報價單。依系爭報價單，定金三成計一百十萬元應以現金交付，但上訴人卻
    未依約定以現金交付，而係開立同年三月間方得兌領之票據，故於票據兌現前，
    被上訴人不負給付義務，是本件遲延交貨，係因上訴人未依約以現金交付定金。
    又系爭機器拆卸之難度與實際損壞狀況與上訴人最初所描述不同，致須以大型拖
    吊機具拆卸搬運難度增加，且拆卸後上訴人又要求徹底予以整修，增加契約所未
    約定之修繕項目，更須額外自國外進口零組件。上訴人並已口頭同意順延交貨日
    及加付承攬報酬，兩造間原有約定已予更改。故上訴人對於增加修理之項目拒不
    付款，依民法第五百零六條規定，被上訴人自得請求上訴人賠償損害，並於上訴
    人賠償損害前，依民法第二百六十四條規定，行使同時履行抗辯權，是上訴人之
    請求自無理由等語，資為抗辯。
四、上訴人主張被上訴人甲○○以融運公司名義，於八十三年元月間開立報價單而與
    上訴人訂立承攬契約，承作上訴人公司所有之油壓鍛造機改造修繕工程，雙方並
    約定將上訴人所有系爭油壓鍛造機改造為最高使用油壓壓力為三五○kg/c㎡瞬間
    加壓時間在一秒以內，承攬報酬共計三百七十萬元，被上訴人並承諾於訂約之日
    起一百五十天內完成裝機交貨，嗣上訴人交付機器及訂金一百十萬元予被上訴人
    ，詎被上訴人收受機器及訂金後，迄今尚未交貨，並於八十四年一月十六日將原
    議定之費用三百七十萬元提高至七百二十四萬九千元之事實，業據上訴人提出報
    價單、合約書為證，並為被上訴人所不爭執。惟被上訴人否認有遲延交付情事，
    另以前揭情詞置辯。經查：
  (一)兩造依上訴人於八十三年一月三十一日所開立報價單內容，成立系爭油壓鍛造機
    改造修繕工程契約，而依系爭報價單中關於付款條件係約定定金一百十萬元應以
    現金給付，但上訴人卻簽發八十三年三月份之支票支付定金，有上訴人所提出被
    上訴人所開立之報價單為證，並為兩造所不爭執。而被上訴人於上訴人前述支票
    兌現後始前往至上訴人公司查看系爭機器，八十三年四、五月間被上訴人委由江
    三郎至上訴人處拆卸搬運系爭機器，而拆卸當時兩造均派有代表在場，系爭機器
    相當龐大笨重拆卸困難度極高，上訴人公司之總經理黃再益堅持一定要拆卸之事
    實，並據證人江三郎結證在卷，復並經原審現場勘驗明確，制有勘驗筆錄及現場
    照片附卷可按。而依原估價單中被上訴人就系爭機器主缸拆卸整修部分之報價金
    額為二十六萬元，基於營業利潤之考量，此一報價金額自應含有被上訴人估算應
    有利潤在內，然被上訴人委請江文德整修主缸費用已達二十八萬元，另拆卸搬運
    之費用更花費十七萬元等情，除經江三郎證述屬實外，復有統一發票二紙附卷可
    憑，是被上訴人單是主缸部分已明顯無利潤甚且虧蝕。再依附卷照片所示，本件
    油壓鍛造機，體積龐大，而參以系爭報價單並無拆卸搬至他處修繕之項目估價，
    被上訴人所辯八十三年一月間估價時，兩造原預定在上訴人公司就地整修系爭機
    器，而八十三年三月間被上訴人至上訴人處查看後，由於上訴人公司之堅持要將
    系爭機器拆卸後搬運至他處修繕，即兩造嗣合意增以拆卸系爭機具搬運至被上訴
    人處之方式修繕，就此部分應認兩造已合意變更修繕之方法，已非無稽。
  (二)再查系爭機具之活塞（油壓心），於八十三年四、五月間未搬運機器前仍留存於
    上訴人處，直至八十三年十二月八日被上訴人始委由第三人施春田至上訴人公司
    載運至侯協進處修理，上訴人並先後兩次派人至侯協進處查看修繕情形。但侯協
    進就系爭機器活塞部分所為修繕加工含套筒銅油封、前蓋安全座，除有上訴人公
    司所出具之物料出廠放行單可考外，並經證人江三郎、候協進、施春田到場證述
    明確，但此部分之修繕，參對系爭報價單，亦為未明列項目。是苟活塞之修繕係
    屬兩造原約定之修繕範圍，理應於同年四、五月間由證人江三郎一併載運至被上
    訴人處，而無延至同年十二月間始再由上訴人處運出之理，且斯時已逾上訴人所
    述之八十三年六月底達數月之久，足見上訴人於斯時仍同意被上訴人僱請他人至
    上訴人處運出活塞，亦堪信兩造就原定之契約內容關於修繕之方式、項目及交貨
    時限均已有變更之合意，是原報價單上所記載之「訂貨後一五０天裝機」之期限
    及價格均應認已經本件兩造嗣後合意變更。
  (三)被上訴人嗣後所提出之合約書其價格與原報價之金額間固有三百五十萬餘元之差
    距，且未經上訴人簽認。然被上訴人為改造修繕系爭機器，自八十三年六月間起
    陸續自英、美等國進口零件，有上訴人不爭執之訂貨單在卷可按，且系爭機器確
    已增加下部油壓缸二支、充油閥、主幫浦二個、一百五十匹馬力馬達二個、主油
    壓迴路一組、蓄壓器二支、風扇三個等新品，並經原審勘驗屬實，並制有勘驗筆
    錄可稽。再參以證人蘇正富於原審亦證稱：「現場看東西就能估價．．．，如果
    打開後發現有增加的費用，以後可再補費．．．要做到東西可以用，未估到的錢
    ，跟對方說要增加價錢，雙方再商議。」等語，足見承攬機器之修繕，即使現場
    估價，亦常有無法經目測所及而待修部分，該部分之價格尚待雙方商議之，要屬
    交易上所習見之事，是雖上訴人對於被上訴人所提出變更後之契約內容尚未簽認
    ，然此僅係兩造就變更後之契約內容如價格等尚有待商議後確定，非得認兩造修
    繕契約未因上訴人拆卸機器後依上訴人徹底檢修之指示，而未變更其約定修繕之
    內容，是上訴人徒以上訴人嗣後所提合約書未經伊簽認，謂原承攬契約內容未經
    合意變更云云，亦非可採。
五、兩造間之承攬契約雖內容業經合意變更，而如前述。然而該承攬契約迄今未經終
    止為兩造所未爭執，且承攬解除亦未經解除，並為上訴人於本院言詞辯論期日所
    自承。是被上訴人持有如原審卷照片二所示型號ＵＣＨＩＤＡ、ＨＹＤＲＯＭＡ
    ＴＩＫ、ＭＯＤＥＬ：Ａ７Ｖ２５０ＬＶ、５１ＢＢ、Ｆ００—、Ｎｏ：00
    000000、00000000油壓馬達組二個及底座一個、照片三所示之舊
    品（馬力之主油壓油槽及油壓幫浦用法蘭管各乙組）、照片四所示充油閥組乙
    組、照片五、六所示油壓缸二個、照片十二所示ＯＩＬＧＥＡＲ牌油路板迴路組
    乙組等物，係本於承攬契約而占有，非屬無權。因此，上訴人本於民法第七百六
    十七條規定，請求被上訴人返還前揭物件，自有未合，不應准許。
六、上訴人主張被上訴人所修繕及改造之系爭機器，經本院囑託台灣區機器工業同業
    公會鑑定之結果，其主油壓缸如連續動作，在一秒之內，使用最高油壓壓力，似
    很難達到 三五０㎏／c㎡。而另依被上訴人所提供擬改造之系爭機器蓄壓器副系
    統設計圖送前該公會之分析，亦認至少需二‧四一秒始能加壓至二五００噸，顯
    見被上訴人承攬之工作無法達到預定功能而有瑕疵等情，固有本院囑託鑑定之台
    灣區機器工業同業公會八十八年五月五日台區機會業字第八八０九五號函（見本
    院卷六七頁），及九十年五月二十八日台區機會業字第（九十）第一四六號函（
    本院卷二二六頁）可按。但查系爭承攬機器之修繕改造既未完成，亦未交付，為
    兩造所不爭執。再按，工作進行中，因承攬人之過失，顯可預見工作物有瑕疵，
    或其他違反契約之情形者，定作人依民法第四百九十七條第一項規定，固得定相
    當之期限，請求承攬人改善其工作或依約履行，惟定作人之請求承攬人改善工作
    或依約履行，以意思表示為之為已足，法律並無明文須以訴訟為之，是上訴人本
    於承攬契約，請求被上訴人應依約將如原審卷照片七所示油路板迴路組乙組，照
    片八、九所示油壓馬達及配件、照片十所示ＯＩＬＧＥＡＲ、ＴＯＷＥＲ、ＳＩ
    ＥＲＩＡＬ、Ｎｏ：９４３９５０、ＴＹＰＥ、00000000、００—ＥＮ
    ＧＬＡＮＤ、000000000充油閥組乙組、照片十一所示油壓缸二個及照
    片三所示一五０馬力之主油壓槽及油壓幫浦用法蘭管各乙組（新品），照片一所
    示德國ＲＯＢＥＲＴＳＯＮ公司製之ＨＹＬＡＳＴＩＣ５１１８９型油壓鍛造機
    之油壓缸主缸及油壓心乙組，裝置完成，並達到最高使用油壓壓力三五０ ㎏／c
    ㎡時，加壓時間應在一秒以內，交付上訴人，於法亦有未合，不應准許。
七、再按，承攬契約，承攬人遲延完工，其所負責任，與一般債務，債務人給付遲延
    應負之責任，尚有不同。是承攬人遲延完工，定作人除得依民法第五百零二條（
    工作完成後）、第五百零三條（工作完成前）規定，請求賠償因遲延所生之損害
    外，要無另依一般債務之債務人遲延，請求賠償損害之餘地。本件系爭機器之改
    造修繕業經變更內容，雖其報酬及完工之期限迄未經兩造商定，是縱可認上訴人
    主張被上訴人業已遲延完工為可採，但依前揭說明，上訴人依民法第二百三十一
    條（第一項）規定，請求被上訴人賠償遲延所生之損害，於法亦有未合，不應准
    許。
八、末查，系爭承攬契約係經兩造合意變更，被上訴人亦確實有依系爭契約施作修改
    工程，兩造雖迄未就此變更部分之報酬達成商定。然該部分之價格尚應由雙方商
    議之，如前所述，要屬商場上所習見之事，尚不得以雙方各執報酬之差異，即謂
    被上訴人違背交易誠信，並係以故意以背於善良風俗之方法，加損害於上訴人。
    況上訴人就其所主張被上訴人自始即無遵期履約之意思、違背交易誠信，顯以故
    意以背於善良風俗之方法，加損害於他人等情，未據舉證證明，故上訴人另依侵
    權行為法律關係，民法第二十八條、公司法第二十三條規定，請求被上訴人連帶
    給付上訴人三百四十五萬四千二百零七元及自起訴狀繕本送達翌日起至前開承攬
    物完成交付上訴人止，按年息百分之五計算之利息，亦無理由，不應准許。
九、綜上所述，本件上訴人本於所有權作用、承攬契約、遲延給付及侵權行為損害賠
    償法律關係，請求被上訴人返還系爭機器，並連帶給付三百四十五萬四千二百零
    七元及法定遲延利息，為無理由。原審為上訴人敗訴之判決，並駁回其假執行之
    聲請，理由雖未盡相同，但結論並無不同，應駁回其上訴。至兩造其餘攻擊防禦
    方法，核與本件勝負之判斷無關，爰未予一一審酌，附此說明。
十、據上論結，本件上訴為無理由，依民事訴訟法第四百四十九條、第七十八條，判
    決如主文。
中      華      民      國    九十      年      十      月    二十九    日
                              民事第七庭
                                  審判長法  官  張  耀  彩
                                        法  官  陳  玉  完
                                        法  官  王  仁  貴
右正本係照原本作成。
如不服本判決，應於收受送達後二十日內向本院提出上訴書狀，其未表明上訴理由者
，應於提出上訴後二十日內向本院補提理由書狀（均須按他造當事人之人數附繕本）
上訴時應提出委任律師或具有律師資格之人之委任狀；委任有律師資格者，另應附具
律師及格證書及釋明委任人與受任人有民事訴訟法第四百六十六條之一第一項但書或
第二項（詳附註）所定關係之釋明文書影本。
中      華      民      國    九十      年      十      月    三十一    日
                                        書記官  鄭  兆  璋
附註：
民事訴訟法第四百六十六條之一（第一項、第二項）：
對於第二審判決上訴，上訴人應委任律師為訴訟代理人。但上訴人或其法定代理人具
有律師資格者，不在此限。
上訴人之配偶、三親等內之血親、二親等內之姻親，或上訴人為法人、中央或地方機
關時，其所屬專任人員具有律師資格並經法院認為適當者，亦得為第三審訴訟代理人
。


司法院資訊處製作；財團法人民間司法改革基金會備份。
